【裁判字號】    89,易,246
【裁判日期】    890530
【裁判案由】    竊盜
【裁判全文】
臺灣花蓮地方法院刑事判決                          八十九年度易字第二四六號
    公  訴  人  臺灣花蓮地方法院檢察署檢察官
    被      告  戊○○
                丁○○
    選任辯護人  張秉正
右列被告因竊盜案件，經檢察官提起公訴（八十九年度偵字第六七０號），本院判決
如左：
    主  文
戊○○、丁○○均無罪。
    理  由
一、公訴意旨略以：被告丁○○、戊○○基於共同犯意，意圖為自己不法之所有，於
    八十八年十二月四日十六時五十分許，未經國立東華大學之同意，分別駕駛車號
    ＨＱ七六二五號、ＳＨ一七八五號自用小貨車，竊取該大學內之書桌三張、椅子
    十五張、矮櫃五組，得手後欲離去時，為該大學校警乙○○發現可疑而查獲，因
    認被告二人涉有刑法第三百二十條第一項竊盜罪嫌。
二、按犯罪事實應依証據認定之，無証據不得推定其犯罪事實；又不能証明被告犯罪
    ，應為無罪之諭知，刑事訴訟法第一百五十四條、第三百零一條第一項分別定有
    明文。次按認定犯罪事實所憑之證據，無論直接證據或間接證據，其為訴訟上之
    證明，須於通常一般之人均不致有所懷疑，而得確信其為真實之程度者，始得據
    為有罪之認定，倘其證明尚未達到此一程度，而有合理之懷疑存在時，即應為無
    罪之認定（最高法院七十六年度臺上字第四九八六號判例可參），先此敘明。
三、訊據被告戊○○、丁○○固坦承於前揭時地駕車至東華大學搬運桌椅等物，惟堅
    詞否認有何竊盜之不法意圖，戊○○辯稱：是聽丁○○說前開物品是不要的，原
    本是去幫丁○○搬，到現場看東西都還可以用，就想自己也搬一些用等語，丁○○辯稱：聽到朋友甲○○說東成營造公司承包東華大學無障礙空間工程，有拆下
    一些桌椅不要，所以才去搬，搬的前一天還有先打電話要甲○○確認是否真是不
    要的東西，所搬的桌椅都是在現場另外再組合的，桌子有的桌面都散掉等語。經
    查：
  (1)證人即東誠營造公司工地主任丙○○於偵查中雖證稱：曾與甲○○在閒聊中，說
    東華大學有部分課桌椅拆下欲廢棄，本來要燒毀，但該校庶務主任陳嘉麟說不能
    燒毀而作罷，但並未向甲○○說可進去搬，至於被告二人搬取之課桌椅，也非拆
    下之物等語，然於本院調查時證稱：我有告訴甲○○說東華大學有廢棄物，但沒
    有說廢棄物可以搬，與甲○○閒聊時說學校若要設計無障礙空間，就不要這樣子
    作，東西還很新就要拆掉，當初有問學校，東西還要不要，事務組的陳先生說不
    要了，但是不能丟，所以在拆的時候，就用老虎鉗拆，東西都會損壞、散落，幾
    乎除了椅子，其他東西都有損壞，我與甲○○閒聊時有談到這些東西東誠也不要
    ，之前承包美崙國中的工程也都把一些損壞的課桌椅拿去處理掉，被告他們去搬
    的東西除了椅子大部分都已經不能用了等語。是以依丙○○所述，其確實有告訴
    甲○○東華大學前開桌椅等物為廢棄物，故在拆除過程中亦隨意拆毀等情明確。
  (2)證人甲○○證稱：有告訴被告丁○○說東誠營造在東華大學有拆一些床、桌子，
    是拆卸下來的廢棄物，但沒有說可以去搬，我要他去打聽看能不能承包把廢棄物
    清除等語。是甲○○之證詞與被告所辯經吳某告知所搬取之桌椅為廢棄物等情大
    致相符。證人乙○○即東華大學警衛證稱：發現時現場有些桌椅是完好的，有些
是散掉的，還有一些三合板床鋪、衣櫃可以當場組裝，有些是已經損壞，拆除下
    來的，車輛要進出學校都要經過警衛等語。證人即東華大學總務處保管組職員己○○證稱：據我所知地下室放置的桌椅、櫃子等有一部分是拆卸下來可以報廢的
    ，報廢之物仍須簽請首長決定是否支援其他單位、銷燬、再利用或變賣，（經本
    院提示被告等本案經查獲之桌椅等相片後稱）照片右側的桌子、櫃子應認是拆卸
    下來的，椅子應該不是拆卸下來的物品可以再利用等語。是以依丙○○、甲○○
    、己○○之證詞，堪認被告二人前往搬取之桌椅等物，應是證人丙○○承包拆除
    工程時所拆除之物，且拆除時認係不要之物而或多或少受到損壞，被告等並須就
    缺損部分加以組裝方得使用，並非如公訴人起訴理由所稱之「新品」，而被告丁○○並確實經甲○○告知前開拆除之物為廢棄物無訛。
  (3)證人乙○○證稱車輛進出東華大學都要經過警衛等語，被告丁○○亦供稱當天從
    後門進入，經由警衛換證後進去等語，參酌前述各節，被告等在地下室並有就拆
    下之桌子加以組裝之情形，如被告等主觀上有竊盜之不法意圖，依常情而言，較
    不可能停留在現場組裝物品，而不迅速離去，更無留下證件資料予警衛而供日後
    追查之理。
  (4)綜上各節，本件應係證人丙○○、甲○○二人傳述前開物品為廢棄物，致被告等
    主觀上誤認前開物品可以任意取用，彼等並無竊盜他人物品之不法意圖，此外，
    尚查無其他積極證據足資證明被告等涉有公訴人所指涉之竊盜犯行，依前揭說明
    ，即應為被告無罪之諭知。
據上論斷，應依刑事訴訟法第三百零一條第一項前段，判決如主文。
中      華      民      國      八十九     年     五     月    三十     日
                                臺灣花蓮地方法院刑事庭
                                    法  官  林  碧  玲
右正本證明與原本無異。
如對本判決不服，應於送達後十日內，向本院提出上訴狀。（應抄附繕本）告訴人或
被害人如對於本判決不服者，應具備理由請求檢察官上訴，其上訴期間之計算係以檢
察官收受判決正本之日期為準。
                                    法院書記官
中      華      民      國       八十九     年      五   月    三十一   日


司法院資訊處製作；財團法人民間司法改革基金會備份。
